【裁判字號】    99,訴,3593
【裁判日期】    991213
【裁判案由】    清償債務
【裁判全文】
臺灣臺北地方法院民事判決              99年度訴字第3593號
原      告  蘇義鋒
訴訟代理人  周威良律師
            張本皓律師
被      告  財政部國有財產局臺灣北區辦事處（即蘇順隆之遺
            產管理人）
法定代理人  陳文龍
訴訟代理人  歐陽竣祐
上列當事人間清償債務事件，本院於民國99年11月29日言詞辯論
終結，判決如下：
    主  文
被告應給付原告新臺幣佰萬元及自民國八十四年十一月二十日
起至清償日止，按年息百分之二十計算之利息。
訴訟費用新臺幣萬零柒佰元由被告負擔。
本判決於原告以新臺幣壹佰萬元為被告供擔保後，得假執行。
    事實及理由
壹、程序部分
（一）本件原告主張蘇順隆積欠其借款未清償，起訴請求返還借
      款，而查蘇順隆業於民國92年5月27日死亡，經利害關係
      人即原告聲請臺灣士林地方法院（下稱士林地院）於99年
      3月24日以98年度司財管字第84號裁定，選任財政部國有
      財產局臺灣北區辦事處為蘇順隆之遺產管理人，業據本院
      調閱上開卷宗查明無誤，是原告以財政部國有財產局臺灣
      北區辦事處（即蘇順隆之遺產管理人）為被告提起本訴，
      於法並無不合，核先敘明。
（二）按訴狀送達後，原告不得將原訴變更或追加他訴，但擴張
      或減縮應受判決事項之聲明者，不在此限。民事訴訟法第
      255條第1項第3款定有明文。查原告起訴時訴之聲明為：
      被告應給付原告新臺幣（下同）300萬元及自86年11月19
      日起至清償日止，按年息20%計算之利息。嗣於99年11月2
      日言詞辯論期日當庭變更聲明為：被告應給付原告300萬
      元及自84年11月20日起至清償日止，按年息20%計算之利
      息。原告就訴之聲明變更部分，核屬擴張應受判決事項之
      聲明，揆諸前開說明，尚無不合，應予准許。
貳、實體部分：
一、原告起訴主張：
（一）原告及訴外人朱國忠於84年11月20日與訴外人蘇順隆簽訂
      土地抵押借貸合約書，約定由原告及朱國忠分別貸予蘇順
      隆各300萬元，總計600萬元，借款期間自84年11月20日起
      至86年11月19日止，利息則按年息24%計算，於借款人蘇
      順隆在借款期間內全部債務清償之日計算本息，全部一次
      清償。原告及朱國忠乃分別於同年月日各交付300萬元予
      蘇順隆，蘇順隆及訴外人蘇順輝並依約將其所有坐落臺北
      縣汐止鎮○○段820、821地號土地權利範圍各8分之1，分
      別為原告及朱國忠設定抵押權。詎自86年11月19日借貸期
      限屆至，迄至92年5月27日債務人蘇順隆死亡時，原告皆
      未受清償。又債務人蘇順隆死亡後，未曾召開親屬會議選
      任遺產管理人，原告乃依法聲請士林地院指定遺產管理人
      ，並經士林地院以98年度司財管字第84號裁定，指定被告
      財政部國有財產局臺灣北區辦事處為蘇順隆之遺產管理人
      。為此，爰依消費借貸之法律關係，請求蘇順隆之遺產管
      理人即被告給付上開未清償之借款及其利息等語。
（二）聲明：（1）被告應給付原告300萬元及自84年11月20日起
      至清償日止，按年息20%計算之利息。（2）願供擔保請准
      宣告假執行。
二、被告則以：就原告所提出之汐止鎮○○段820、821地號土地
    登記謄本、借據、他項權利證明書、土地建築改良物抵押權
    設定契約書、土地抵押借貸合約書等均不爭執，惟就本件利
    息之請求部分，從蘇順隆死亡之後的利息，否認原告有利息
    請求權等語置辯。並聲明：原告之訴駁回。
三、按消費借貸之借用人應於約定期限內，返還與借用物種類、
    品質、數量相同之物，民法第478條前段定有明文；遲延之
    債務，以支付金錢為標的者，債權人得請求依法定利率計算
    遲延利息，但約定利率較高者，仍從其約定利率，民法第
    478條、第233條第1項分別定有明文。再按清償債權為遺產
    管理人之職務之一，民法第1179條第1項第4款前段亦有明文
    規定。查本件原告主張之事實，業據其提出土地抵押借貸合
    約書、借據、土地建築改良物抵押權設定契約書、他項權利
    證明書、土地登記申請書、土地登記謄本為證，且被告對於
    上開土地登記謄本、借據、他項權利證明書、土地建築改良
    物抵押權設定契約書、土地抵押借貸合約書等均不爭執，自
    堪信原告之主張為真實。
四、從而，原告依消費借貸之法律關係，請求被告給付如主文第
    1項所示之金額，為有理由，應予准許。
五、假執行之宣告：
    原告陳明願供擔保，請求宣告假執行，與民事訴訟法第390
    條第2項之規定並無不合，茲酌定擔保金額，予以准許。
六、訴訟費用負擔之依據：民事訴訟法第78條。
中    華    民    國    99    年    12    月    13    日
                  民事第二庭    法  官  陳杰正
以上正本係照原本作成。
如對本判決上訴，須於判決送達後20日內向本院提出上訴狀。如
委任律師提起上訴者，應一併繳納上訴審裁判費。
中    華    民    國    99    年    12    月    13    日
                                書記官  王怡屏

司法院資訊處製作；財團法人民間司法改革基金會備份。
